臺灣新竹地方法院民事判決　　　　　　　 96年度訴字第106號
原　　　告　乙○○
被　　　告　甲○○
訴訟代理人　魏早炳律師
　　　　　　陳恩民律師
　　　　　　魏翠亭律師
上當事人間因被告傷害等案件，經原告提起刑事訴訟附帶民事訴
訟，請求損害賠償事件，經本院刑事庭移送前來，本院於民國96
年4月18日言詞辯論終結，判決如下：
    主  文
被告應給付原告新台幣壹拾陸萬元，及自民國九十五年七月二十
日起至清償日止，按年息百分之五計算之利息。
原告其餘之訴駁回。
訴訟費用由被告負擔五分之一，餘由原告負擔。
本判決第一項得假執行。但被告如於假執行實施前以新台幣壹拾
陸萬元為原告預供擔保，得免為假執行。
原告其餘假執行之聲請駁回。
    事實及理由
一、原告主張：
    被告於民國94年6月7日20時許，夥同10幾名真實姓名年籍不
    詳之男子，在新竹縣湖口鄉○○路○段782號，以「要94年6
    月15日前搬走，如果不搬走，就走著瞧，馬上把你押到山上
    處理，也不能再進來了」等加害原告生命、身體之言語恐嚇
    原告，使原告心生畏懼，被告又指使2名真實姓名不詳之男
    子，以木棍、凳子、畚箕毆打原告，致原告受有枕部鈍挫傷
    合併開放性傷口、上唇鈍挫傷、下巴擦傷、背部鈍挫傷合併
    擦傷等傷害。被告上開犯行業經起訴在案。按因故意或過失
    ，不法侵害他人之權利者，負損害賠償責任；不法侵害他人
    之身體、健康、名譽、自由、信用、隱私、貞操，或不法侵
    害其他人格法益而情節重大者，被害人雖非財產上之損害，
    亦得請求賠償相當之金額；民法第184條第1項前段、第195
    條第1項前段分所定有明文。原告因被告上開行為受有身體
    之戕害與痛苦，尤其當時原告因心肌梗塞剛出院，根本無力
    處理，精神上所受打擊與恐懼，非筆墨所能形容，爰請求新
    台幣（下同）一百二十萬元之精神慰撫金，請求並起訴狀繕
    本送達翌日起加計法定遲延利息。為此聲明如下：
（一）被告應給付原告一百二十萬元，及自95年7月20日（即起
      訴狀繕本送達翌日）起至清償日止，按年息百分之五計算
      之利息。
（二）訴訟費用由被告負擔。
（三）原告願供擔保，聲請宣告假執行。
二、被告則以：
（一）原告所主張之原因事實，被告並不否認，且於刑案中已經
      認罪，但被告實係受友人之託，向無權占有「新竹縣湖口
      鄉○○路○段782號房屋」之原告依法請求搬離，原係合法
      主張權利，孰料處理失當，當場發生爭執，一時情緒失控
      ，始有本案情形。事後被告曾親自向原告表示道歉，但原
      告對於請求之賠償金額不願退讓，被告實無力負擔，衡以
      常情，原告請求之金額亦嫌過高，難謂允當，被告迫於無
      奈，無法同意原告之請求。為此聲明：
（一）原告之訴駁回。
（二）訴訟費用由原告負擔。
（三）如受不利判決，願供擔保聲請免為假執行。
三、本件行集中審理程序，經整理本件不爭執之事項如下：
    本院95年度易字第322號刑事宣示判決筆錄認定之被告犯罪
    事實，即：被告於94年6月7日20時許，夥同10幾名真實姓名
    年籍不詳之男子，在新竹縣湖口鄉○○路○段782號，以「要
    94年6月15日前搬走，如果不搬走，就走著瞧，馬上把你押
    到山上處理，也不能再進來了」等加害原告生命、身體之言
    語恐嚇原告，使原告心生畏懼，被告又指使2名真實姓名不
    詳之男子，以木棍、凳子、畚箕毆打原告，致原告受有枕部
    鈍挫傷合併開放性傷口、上唇鈍挫傷、下巴擦傷、背部鈍挫
    傷合併擦傷等傷害。此有存於刑案卷內之診斷證明書、兩造
    之筆錄、證人劉正德之證詞、租賃契約書、存證信函可參。
四、本件行集中審理程序，經整理本件爭點如下：
    原告請求一百二十萬元之精神慰撫金是否過高？
五、本院之判斷：
    按關於不法侵害他人身體之慰藉金數額，應審核一切情形決
    定之，例如被害人之地位、家況，及加害人之地位、資力，
    各為如何，均在斟酌之列，最高法院50年台上字第2374號判
    決意旨可資參照。查車禍發生時原告因心肌梗塞疾病出院一
    個多月，在租屋處受到被告夥同10多名男子聚眾以言語恐嚇
    ，又接續遭其中2名男子以木棍、凳子、畚箕毆打，雖原告
    身體所受之傷害未達腦震盪、骨折或必須住院治療之嚴重程
    度，但衡諸原告當時之生理狀況尚屬虛弱，又面臨類似大軍
    壓境之眾人到家中對其實施恐嚇及故意傷害行為，精神上自
    受有相當大之恐懼與痛苦。被告雖辯稱本係合法主張權利，
    一時失控而已，但主張權利之合法途徑甚多，當無須以恐嚇
    、故意傷害之犯罪方式為之，尤其當時原告僅與友人劉正德
    在場，人單力薄，被告率眾恐嚇諒已達到催討目的，實無須
    再施以故意傷害行為，卻指使2名男子持木棍等工具毆打原
    告。本院審酌兩造均為青壯年人，原告為國中畢業，作檳榔
    批發生意，月入二至三萬元，名下有位在新竹縣寶山鄉之房
    屋一棟及汽車一輛，但價值均不高，財產總額約十餘萬元，
    被告則為高中畢業，從事中古汽車買賣，月收入不固定，名
    下有汽車二輛，無任何不動產，94年全年薪資所得僅十八萬
    元，財產總額亦不高，有本院依職權查詢之稅務電子閘門財
    產所得調件明細表2紙在卷可考，再酌原告所受之精神損害
    程度、兩造之年齡、就業、財產、身份地位等一切情狀，認
    原告請求之精神慰撫金以十六萬元為適當，原告超過此部分
    之請求，尚非有據。第按「身體被傷害而請求金錢賠償者。
    固不得依民法第213條第2項請求就該金錢加給利息，惟侵權
    行為人支付讓該金錢遲延時，被害人非不得依民法第213條
    第1項規定請求法定利息」，最高法院70年度台上字第689號
    判例可供參考。本件刑事附帶民事訴訟起訴狀已於95年7月
    19 日送達被告，則原告請求自刑事附帶民事起訴狀繕本送
    達被告之翌日即95年7月20日起至清償之日止，就所請求之
    賠償金額加計法定遲延利息，於法有據。綜上，本件原告請
    求被告給付十六萬元，及自95年7月20日起至清償之日止，
    按年息百分之五計算之利息，為有理由，應予准許，逾此數
    額之請求則難謂有理，應予駁回。
六、假執行之宣告：
    經核原告勝訴部分，因本判決所命給付金額係於五十萬元以
    下，應依民事訴訟法第389條第1項第5款之規定職權宣告假
    執行，被告聲請供擔保免為假執行部分，並無不合，爰酌定
    相當之擔保金額准許之。原告其餘假執行之聲請，因訴之駁
    回而失所依據，不予准許。
七、訴訟費用負擔之依據：民事訴訟法第79條。
中　　華　　民　　國　　96　　年　　4 　　月　　30　　日
                  民事第一庭    法　官  李珮瑜
以上正本，係照原本作成。
如對本判決上訴，須於判決送達後20日內向本院提出上訴狀。
中　　華　　民　　國　　96　　年　　4 　　月　　30　　日
                                書記官　朱苑禎
